臺灣彰化地方法院刑事附帶民事判決　100年度智簡附民字第5號
原　　　告　日商三麗鷗股份有限公司
法定代理人　仲村隆藏
訴訟代理人　呂紹凡律師
被　　　告　楊仁宏
上列被告因本院100年度智簡字第45號違反商標法案件，經原告
提起附帶民事訴訟，請求損害賠償事件，本院於民國100年8月30
日言詞辯論終結，判決如下︰
      主    文
被告應給付原告新臺幣肆萬玖仟肆佰元及自民國100年8月6日起
至清償日止按週年利率百分之五計算之利息。
被告應負擔費用將本件最後事實審附帶民事訴訟判決書內容（包
括案號、當事人、主文），以不小於貳拾號字體登載於蘋果日報
壹日。
原告其餘之訴駁回。
本判決第一項得假執行。
原告其餘假執行之聲請駁回。
      事實及理由
壹、程序部分：
一、按商標法第70條規定：「外國法人或團體就本法規定事項得
    為告訴、自訴或提起民事訴訟，不以業經認許者為限。」，
    原告日商三麗鷗股份有限公司係依據日本本國法所設立之外
    國公司，設有代表人，其營業所設址於日本，為國際知名之
    公司，依據商標法第70條，自有當事人能力，合先敘明。
二、本件原告為外國法人，故本件性質上係屬涉外民事事件。就
    涉外民事事件之國際裁判管轄權，現行法律雖無明文，惟被
    告為中華民國人民，且原告主張被告係於我國境內從事侵害
    其商標權之不法行為，而依據侵權行為之法律關係提起本訴
    ，參酌我國民事訴訟法第15條第1 項規定：「因侵權行為涉
    訟者，得由行為地之法院管轄」之意旨，應認對於行為地發
    生於我國境內之涉外侵權事件，我國法院即具有國際裁判管
    轄權，是本院就本件訴訟自有管轄權。
三、復按我國涉外民事法律適用法，於中華民國99年5月26日經
    總統華總一義字第09900125551號令修正公布全文63條，並
    自公布日後一年施行，故自100年5月26日起已經適用新的涉
    外民事法律，但依據新的涉外民事法律適用法第62條規定：
    「涉外民事，在本法修正施行前發生者，不適用本法修正施
    行後之規定。但其法律效果於本法修正施行後始發生者，就
    該部分之法律效果，適用本法修正施行後之規定。」，採不
    溯及既往原則，故應依照修正前之涉外民事法律適用法第9
    條第1項前段規定，關於由侵權行為而生之債，依侵權行為
    地法，本件原告主張被告之侵權行為既係97年間至100年4月
    9日間發生在我國境內，依上開規定，即應適用中華民國法
    律為其裁判之準據法。
貳、實體部分
一、原告起訴主張：
  (一)原告為「Hello Kitty」商標（註冊號為00000000）之商標
    權人，凡非經原告之同意授權，不得於同一商品上使用，被
    告明知上述商標為原告專用，竟為不法利益，未經原告同意
    ，購入使用相同商標之造型氣球，案經內政部警政署保安警
    察隊第二總隊第一大隊保護智慧財產權警察大隊，於被告彰
    化縣彰化市○○里○○街35巷1號之1，查獲仿冒「Hello
    Kitty」造型氣球1600只。
  (二)按商標法第61條第1項規定：「商標權人對於侵害其商標權
    者，得請求損害賠償，並得請求排除其侵害；有侵害之虞者
    ，得請求防止之。」，又按商標法第63條規定：「商標權人
    請求損害賠償時，得就下列各款擇一計算其損害：...三、
    就查獲侵害商標權商品之零售單價五百倍至一千五百倍之金
    額。但所查獲商品超過一千五百件時，以其總價定賠償金額
    。」。本件侵害商標權之商品共1600件，以單價50元計算，
    總價為80000元。
  (三)又按商標法第63條第3項規定：「商標權人之業務上信譽，
    因侵害而致減損時，並得另請求賠償相當之金額。」，原告
    為全球知名廠商，被告販售之大量劣質仿冒品，嚴重減損原
    告之商譽，因此審酌被告對原告商標權侵害之影響，原告自
    得請求商譽損失30萬元。
  (四)又按商標法第64條規定：「商標權人得請求由侵害商標權者
    負擔費用，將侵害商標權情事之判決書內容全部或一部登載
    新聞紙。」，原告自得請求被告將判決登報。
  (五)爰聲明：
  1.被告應給付原告38萬元及起訴狀繕本送達翌日（即100年8月
    6日）起至清償日止，按週年利率百分之五計算之利息。
  2.被告應負擔費用，將本件最後事實審附帶民事判決書內容（
    包括案號、當事人、主文、事實），以不小於貳拾號字體登
    載於蘋果日報壹日。
  3.訴之聲明第一項，原告願供擔保，請准宣告假執行。
  4.訴訟費用由被告負擔。
二、被告答辯略以：我的經濟能力不佳，我有一個大陸籍太太，
    還有二個小孩要扶養，我是白天上班，晚上兼作網拍貼補家
    用，原告請求賠償金額是一筆很大數字，我無力賠償等語。
    並聲明：原告之訴駁回。
三、按附帶民事訴訟之判決，應以刑事訴訟判決所認定之事實為
    據。但本於捨棄而為判決者，不在此限，刑事訴訟法第500
    條定有明文。本件被告楊仁宏明知「HELLO KITTY」係日商
    三麗鷗股份有限公司向我國經濟部智慧財產局申請註冊，取
    得商標專用權，核准使用於玩具、氣球等商品，在國際及國
    內市場均行銷多年，具有相當之聲譽，為一般消費大眾所共
    知之著名商標，在商標專用期間內享有禁止他人於相同或類
    似商品為相同或類似使用之排他性權利，且現均仍於商標專
    用期間內，不得販賣未得各該商標權人同意或授權即擅自使
    用相同或近似此等商標之同一或類似商品。詎楊仁宏竟基於
    販賣仿冒商標商品之犯意，自97年9月21日起，自大陸地區
    不詳網站購買侵害商標權之造型氣球，並輸入之，並在彰化
    縣彰化市○○里○○街35巷1號之1住所，以電腦上網連接網
    際網路到露天拍賣網站上，並以帳號「patypaty」登入該網
    站，且以零售價新台幣（下同）30元到50元不等之價格，張
    貼販賣仿冒「HELLO KITTY」造型氣球，並販售予不特定之
    人牟利，使不特定人得因上網瀏灠而選購下標。而以此方式
    侵害日商三麗鷗股份有限公司之「HELLO KITTY」商標。嗣
    為警方99年9月21日在網路巡邏，發現楊仁宏在網路上張貼
    仿冒造型氣球之相片，以此陳列商品，於100年4月9日上午
    11時25分許，持本院核發之搜索票前往上址進行搜索，並發
    現仿冒Hello Kitty造型氣球1600只。以上事實，亦經本院
    以100年度智簡字第45號判決認定屬實，並判處有期徒刑
    月，如易科罰金，以1,000元折算壹日，有本院前開刑事判
    決可證。則原告主張被告應負侵權行為損害賠償責任，堪以
    認定。
四、損害賠償金額部分：
  (一)按商標法第61條第1項規定：「商標權人對於侵害其商標權
    者，得請求損害賠償，並得請求排除其侵害；有侵害之虞者
    ，得請求防止之。」同法第63條規定；「（第一項）商標權
    人請求損害賠償時，得就下列各款擇一計算其損害：...三
    、就查獲侵害商標權商品之零售單價五百倍至一千五百倍之
    金額。但所查獲商品超過一千五百件時，以其總價定賠償金
    額。（第二項）前項賠償金額顯不相當者，法院得予酌減之
    。（第三項）商標權人之業務上信譽，因侵害而致減損時，
    並得另請求賠償相當之金額。」，依此，被告既有侵犯原告
    註冊商標之行為，原告依商標法第61條第1項、第63條第1項
    第3款、第3項之規定，請求被告負損害賠償責任，即有所據
    。
  (二)依據露天網站之賣家評價資料， 97年10月8日有一位買家評
    論過被告所販賣「HELLO KITTY」造型氣球。又法條規定「
    所查獲商品超過一千五百件時，以其【總價】定賠償金額。
     」，並非以零售價計算賠償。又雖依據警方蒐證被告刊登
    網頁零售造型氣球單價為50元，但被告網頁上亦載明「大造
    型氣球棒系列每包單種20個裝、100個起一個批發價12元、
    100個以內，不拆包批價一個14元、運費70 元、訂十包以上
    有享免運費。」之優惠條件，換言之，如果不拆包（即一次
    購買20個）每個14元、買第101個以上時每個單價只要12元
    ，此與零售價50元有相當差距。扣案1600個「HELLO KITTY
    」之「總價」應為1萬9400元〔（14×100）＋（12×1500）
    ＝19400〕。
  (三)再按商標權人之業務上信譽，因侵害而致減損時，並得另請
    求賠償相當之金額，商標法第63條第3項定有明文。按此項
    非財產上商譽損害請求權，祗須商標專用權人之業務上信譽
    ，因商標受侵害致減損時，即足當之。至其賠償之金額，自
    應審酌當事人雙方之資力、侵害商譽之程度及其他一切情形
    定之（最高法院91年度台上字第1949號判決參照）。又此項
    業務上信譽損失，通常係指加害人以不良仿冒品矇騙消費者
    ，使消費者誤以為被害人之商品、品質低劣，以致被害人之
    商業信譽受損，以致商品銷售額減少、原訂貨者退貨或其他
    可期待之利益減損之情形而言。原告主張被告販賣仿冒原告
    商標商品之造型氣球，損其商業信譽，故請求商譽減損之損
    害賠償30萬元。本件仿冒品印製粗糙，將「HELLO」拼成「
    HOLLE」，品質低落，連帶打擊「HELLO KITTY」在消費者心
    中美好印象，勢必影響部分消費者購買正版商品之意願，故
    原告陳稱已造成原告商譽損害等語，確有相當理由。故原告
    依商標法第63條第3項規定請求商譽損失，依法有據。爰審
    酌被告侵害原告商標權之情節及原告因此受損害之程度，認
    被告應賠償原告商譽損失3萬元，原告逾此部分之請求，為
    無理由，應予駁回。
五、末按商標權人得請求由侵害商標權者負擔費用，將侵害商標
    權情事之判決書內容全部或一部登載新聞紙，商標法第64條
    亦定有明文。本件被告侵害原告商標權，既經認定如前，則
    原告依上開規定，請求被告應負擔費用，將本件最後事實審
    附帶民事判決書內容（包括案號、當事人、主文），以不小
    於貳拾號字體登載於蘋果時報一日，亦屬有據，應予准許。
    又原告僅請求被告將附帶民事判決之「事實欄」登載報紙部
    分，因新式民事判決之事實及理由乃混合論述，僅請求刊登
    「事實欄」之請求為不能執行，應予駁回。
六、綜上所述，被告販賣侵害原告商標權商品，原告請求被告賠
    償4萬9400元，以及自起訴狀繕本送達翌日即100年8月6日起
    至清償日止，按年息5%計算之利息，及被告應負擔費用，將
    本案民事請求被告應負擔費用將本件最後事實審附帶民事判
    決書內容（包括案號、當事人、主文），以不小於貳拾號字
    體登載於蘋果時報一日，亦屬有據，應予准許。逾此範圍之
    請求，均無理由，應予駁回。
七、本判決第一項所命被告給付之金額未逾50萬元，依民事訴訟
    法第389條第1項第5款規定，應依職權宣告假執行。至原告
    其餘假執行之聲請，因訴之駁回而失所附麗，自不應准許，
    併予駁回之。
八、原告依刑事訴訟法第487條規定，於刑事訴訟程序提起本件
    附帶民事損害賠償訴訟，依法無應繳納裁判費用之規定，原
    告復未提出其他費用支出之證明，爰不另為訴訟費用負擔之
    諭知。
九、本案事證已臻明確，兩造其餘主張及陳述，經本院審酌後認
    與判決結果無影響，不再逐一論列，附此敘明。
十、據上論結，原告之訴為一部有理由、一部無理由，應依依智
    慧財產案件審理法第27條第1項、刑事訴訟法第502條、第49
    1條第10款，民事訴訟法第389條第1項第5款，判決如主文。
中    華    民    國  100    年    9    月    13     日
                  刑事第七庭        法  官  葉明松
以上正本證明與原本無異。
如不服本判決應於收受判決後10日內向本院提出上訴書狀，並應
敘述具體理由；其未敘述上訴理由者，應於上訴期間屆滿後20日
內向本院補提理由書（均須按他造當事人之人數附繕本）「切勿
逕送上級法院」。
本判決非對於刑事訴訟之判決有上訴時不得上訴。
中    華    民    國  100    年    9    月    13     日
                                    書記官  施秀青